【裁判字號】    97,訴,602
【裁判日期】    971031
【裁判案由】    槍砲彈藥刀械管制
【裁判全文】
臺灣板橋地方法院刑事判決               97年度訴字第602號
公  訴  人  臺灣板橋地方法院檢察署檢察官
被      告  戊○○
選任辯護人  甲○○律師
上列被告因違反槍砲彈藥刀械管制條例案件，經檢察官提起公訴
（96年度偵字第10675 號），本院判決如下：
    主  文
戊○○未經許可，持有可發射子彈具有殺傷力之改造手槍，處有
期徒刑參年陸月，併科罰金新臺幣陸萬元，罰金如易服勞役，以
新臺幣壹仟元折算壹日。扣案之具殺傷力仿德制點二二改造手槍
壹支（槍枝管制編號：0000000000號，含彈匣壹個）
沒收。
    事  實
一、戊○○明知可發射子彈具有殺傷力之改造槍枝及子彈，屬於
    槍砲彈藥刀械管制條例第4 條第1 項第1 款、第2 款管制之
    槍砲及彈藥，非經主管機關許可，不得持有之，竟於民國96
    年5 月7 日前二、三日之某不詳時間，在位於臺北縣板橋市
    ○○路276-2 號2 樓201 室住處，未經許可，收受某真實姓
    名、年籍均不詳之成年友人所交付之可發射子彈具有殺傷力
    之仿德制點22改造手槍1 支（槍枝管制編號：0000000000號
    ，含彈匣1 個）及具殺傷力之口徑9mm 制式子彈1 顆，而無
    故持有之。嗣於96年5 月7 日18時10分許，為警在臺北縣板
    橋市○○路276-2 號2 樓201 室住處桌上查獲，並扣得具殺
    傷力之上開改造手槍1 支（含彈匣1 個）、具殺傷力之上開
    子彈1 顆及不具殺傷力之改造子彈14顆。
二、案經臺北縣政府警察局板橋分局報告臺灣板橋地方法院檢察
    署檢察官偵查起訴。
    理  由
壹、程序部分：
    按被告以外之人於審判外之陳述，雖不符刑事訴訟法第159
    條之1 至第159 條之4 之規定，而經當事人於審判程序同意
    作為證據，法院審酌該言詞陳述或書面陳述作成時之情況，
    認為適當者，亦得為證據；當事人、代理人或辯護人於法院
    調查證據時，知有刑事訴訟法第159 條第1 項不得為證據之
    情形，而未於言詞辯論終結前聲明異議者，視為有前項之同
    意，刑事訴訟法第159 條之5 第1 項、第2 項分有明文。經
    查，本判決下列所引用之被告以外之人於審判外之陳述（包
    括書證），檢察官、被告及辯護人於本院言詞辯論終結前均
    未聲明異議，本院審酌上開證據資料製作時之情況，尚無違
    法不當及證明力明顯過低之瑕疵，亦認為以之作為證據應屬
    適當，故揆諸前開規定，認前揭證據資料有證據能力。
貳、實體部分：
一、訊據被告戊○○矢口否認有何違反槍砲彈藥刀械管制條例犯
    行，辯稱：在案發前數天，伊之友人丙○○、乙○○曾拿前
    揭改造槍枝及制式子彈至伊位於臺北縣板橋市○○路276-2
    號2 樓201 室住處，向伊炫耀，當時伊向他們表示，趕快將
    槍彈帶走，之後伊就先出門，迄至警方查獲時，方知伊住處
    有該等改造槍枝及制式子彈，伊對於其屋內有上開違禁物品
    均不知情，伊並未持有前揭改造手槍及制式子彈云云。經查
    ：
(一)警方於上開時間，在被告戊○○位於臺北縣板橋市○○路27
    6-2 號201 室住處桌上扣得改造手槍1 支及制式子彈1 顆之
    事實，業據證人即臺北縣政府警察局板橋分局後埔派出所警
    員丁○○於本院審理時證述明確外（詳本院97年6 月16日審
    判筆錄第3-5 頁），並有警方所製作之搜索扣押筆錄、扣押
    物品目錄表各乙份、案發現場暨扣押物品照片計11幀在卷可
    佐（詳96年度偵字第10675 號偵查卷第30-33 頁），復有前
    揭扣案之改造手槍1 支及制式子彈1 顆扣案可資佐證。而前
    揭扣案之槍枝、子彈經送內政部警政署刑事警察局鑑定結果
    ，認送鑑改造手槍1 支（槍枝管制編號：0000000000號），
    係由仿德製點22改造手槍，由仿FN廠1910型半自動手槍製造
    之槍枝，換裝土造金屬槍管而成，擊發功能正常，可供擊發
    適用子彈使用，研判具殺傷力；另送鑑子彈15顆，鑑定情形
    如下：(1)制式90子彈1 顆，認係口徑9mm 制式子彈，經試射
    ，可擊發，認具殺傷力；(2)5 顆，認均係金屬彈殼及直徑6.
    0 ＋－0.5mm 金屬彈頭組合而成，經拆解檢視，內不具底火
    、火藥，認不具殺傷力；(3)9 顆，認均係金屬彈殼，此有該
    局96年6 月8 日刑鑑字第0960075858號槍彈鑑定書在卷可稽
    ，是扣案之上開改造手槍1 支及制式子彈1 顆均確具有殺傷
    力甚明。
(二)被告於本院訊問、審理時雖以前揭情詞置辯，然被告於偵訊
    時係供稱：「（問：扣案的槍及子彈是何人所有？）我不知
    道為何那些東西還在我家，乙○○及丙○○大約在警察來時
    的兩三天前拿到我住處給我看，目的是要炫耀」、「（問：
    查獲前兩三天乙○○將扣案槍及子彈拿到你房間？）我不確
    定是乙○○拿來的，因為當時是乙○○及丙○○一起來找我
    ，所以我不確定，當時他們要離開時，我還有請他們把槍彈
    帶走，但是我也不曉得為何他們沒有帶走」等語（詳96年度
    偵字第10675 號偵查卷第63頁、第72-73 頁），另於本院審
    理時自承：「（檢察官問：在你房間被查獲的槍彈是誰帶來
    的？）之前是丙○○與乙○○帶來的，我有請他們帶走，後
    來我真的不知道為何東西會出現在我房間」等語（詳本院97
    年6 月16日審判筆錄第20頁），足見警察於96年5 月7 日查
    獲扣案之槍枝及子彈前兩三天，上揭扣案之槍枝及子彈即已
    出現在被告住處無訛。
(三)其次，證人丁○○於本院審理時證稱：扣案之槍彈是在房間
    的桌面上查獲，房間約七、八坪，只有一個床，就是單純一
    個房間沒有衛浴設備，一進房間就看到桌子，桌上的東西蠻
    明顯的等語（詳本院97年6 月16日審判筆錄第4-5 頁），另
    觀諸卷附之現場照片，被告之房間至為狹小，除擺放單人床
    墊及櫥櫃外，其餘空間僅足擺放小型方桌，而小型方桌上則
    有槍、彈、吸食器、香菸、啤酒、打火機、煙灰缸等物，此
    有現場照片在卷可按（詳96年度偵字第10675 號偵查卷第30
    頁），可見扣案槍彈係放置在被告房間內明顯可見之位置，
    而上開房間既係由被告管領使用中，則被告對於前開扣案槍
    彈之存在，應可一目了然，輕易察覺，是其辯稱：並未發覺
    友人未將扣案之槍彈帶離住處云云，顯有悖於常情。再者，
    稽之扣案之槍枝及子彈皆屬違禁物品，且此等槍彈於交易市
    場上，均有相當之價格，價值不斐，一般人豈有隨意棄置在
    他人住處之理，因之，堪可認定扣案之槍彈應係被告之不詳
    姓名、年籍之友人交由被告所持有無誤，是被告上揭辯解無
    非係事後卸責之詞，不足採信。
(三)綜上所述，本件事證明確，被告犯行堪予認定，應予依法論
    科。
二、核被告戊○○所為，係犯槍砲彈藥刀械管制條例第8 條第4
    項未經許可持有可發射子彈具殺傷力之改造手槍罪及同條例
    第12條第4 項未經許可持有具殺傷力之子彈罪。復按未經許
    可持有手槍，其持有之繼續，為行為之繼續，亦即一經持有
    手槍，罪已成立，但其完結須繼續至持有行為終了時為止，
    此有最高法院88年第8 次刑事庭會議決議可參。查被告戊○○最初持有本件扣案之改造手槍及制式子彈之時間不詳，然
    其持有行為均繼續至96年5 月7 日始被查獲，自應均逕適用
    現行法之規定論處。又被告所犯上開二罪，係以一持有行為
    而同時觸犯之，為想像競合犯，應依刑法第55條規定，從一
    重之未經許可持有可發射子彈具有殺傷力之改造手槍罪處斷
    。爰審酌被告於此社會治安日益惡化之際，猶持有上開具殺
    傷力之改造槍枝及子彈，危害社會治安甚鉅，並斟酌其犯罪
    之動機、目的、手段、智識程度、犯後否認犯行等一切情狀
    ，量處如主文所示之刑，並就罰金部分諭知如易服勞役之折
    算標準。
三、至扣案之可發射子彈具有殺傷力之仿德製點22改造手槍1 支
    （槍枝管制編號：0000000000號，含彈匣1 個），為違禁物
    ，不問屬於犯人與否，應依刑法第38條第1 項第1 款規定宣
    告沒收之。至扣案之具殺傷力之制式子彈1 顆，已於鑑驗時
    經實際試射擊發，該子彈所遺留之彈頭、彈殼已失子彈效用
    ，非屬違禁物，自無庸予以宣告沒收；至不具殺傷力之改造
    子彈14顆，亦非屬違禁物，亦無庸予以宣告沒收，均附此敘
    明。
據上論斷，應依刑事訴訟法第299 條第1 項前段，槍砲彈藥刀械
管制條例第8 條第4 項、第12條第4 項，刑法第11條前段、第55
條、第42條第3 項、第38條第1 項第1 款，判決如主文。
本案經檢察官吳宗光到庭執行職務。
中    華    民    國    97    年    10    月    31    日
                  刑事第十四庭  審判長法  官  李幼妃
                                      法  官  張紹省
                                      法  官  鄭燕璘
以上正本證明與原本無異
如不服本判決應於送達後10日內向本院提出上訴狀
中    華    民    國    97    年    10    月    31    日
                                      書記官  陳筱惠
附錄本案論罪科刑法條全文：
槍砲彈藥刀械管制條例第8條：
未經許可，製造、販賣或運輸鋼筆槍、瓦斯槍、麻醉槍、獵槍、
空氣槍或第4 條第1 項第1 款所定其他可發射金屬或子彈具有殺
傷力之各式槍砲者，處無期徒刑或5 年以上有期徒刑，併科新臺
幣1 千萬元以下罰金。
未經許可，轉讓、出租或出借前項所列槍枝者，處 5 年以上有期
徒刑，併科新臺幣 1 千萬元以下罰金。
意圖供自己或他人犯罪之用，而犯前二項之罪者，處無期徒刑或
 7 年以上有期徒刑，併科新臺幣 1 千萬元以下罰金。
未經許可，持有、寄藏或意圖販賣而陳列第 1 項所列槍枝者，處
 3 年以上10年以下有期徒刑，併科新臺幣700 萬元以下罰金。
第 1 項至第 3 項之未遂犯罰之。
槍砲彈藥刀械管制條例第12條：
未經許可，製造、販賣或運輸子彈者，處 1 年以上 7 年以下有
期徒刑，併科新臺幣 500 萬元以下罰金。
未經許可，轉讓、出租或出借子彈者，處 6 月以上 5 年以下有
期徒刑，併科新臺幣 300 萬元以下罰金。
意圖供自己或他人犯罪之用，而犯前二項之罪者，處 3 年以上
10 年以下有期徒刑，併科新臺幣 700 萬元以下罰金。
未經許可，持有、寄藏或意圖販賣而陳列子彈者，處 5 年以下有
期徒刑，併科新臺幣 300 萬元以下罰金。
第 1 項至第 3 項之未遂犯罰之。


司法院資訊處製作；財團法人民間司法改革基金會備份。
